【裁判字號】    92,交聲,1031
【裁判日期】    920718
【裁判案由】    交管條例聲異
【裁判全文】
臺灣板橋地方法院交通事件裁定                  九十二年度交聲字第一○三一號
    原處分機關  交通部公路總局臺北區監理所
    異  議  人  甲○○
    即受處分人
右列受處分人因違反道路交通管理處罰條例案件，對於交通部公路總局臺北區監理所
民國九十二年三月五日所為之處分（原處分案號：北監自裁字裁四○－Ａ00000
000號）聲明異議，本院裁定如左：
        主  文
原處分撤銷。
甲○○不罰。
        理  由
一、原處分意旨略以：臺北市政府警察局大同分局交通分隊執勤員警於民國九十一年
    十一月十二日早上七時五十九分許，在臺北市市○○道與環河北路口處，查獲異
    議人駕駛車牌號碼ＹＬ－一○六○號自小客（貨）車，有違反道路交通管理處罰
    條例第六十條第一項「違反處罰條例之行為，拒絕停車接受稽查而逃逸」之事實
    ，遂以通知逕行舉發。異議人以員警係打手勢要求伊直接右轉鄭州路平面車道，
    並無要求伊停車之手勢或其他意思表示，故伊絕無拒絕停車接受稽查而逃逸之意
    圖與行為云云置辯，求為撤銷原裁罰處分。
二、經查：異議人上開違規事實，固有臺北縣政府警察局舉發違反道路交通管理事件
    通知單影本乙紙在卷可稽，然證人即臺北市政府警察局大同分局交通分隊當時舉
    發員警王信華於本院訊問時證稱：「當時我站在鄭州路的市○○道，環河北路現
    場指揮交通，現場有一個右轉專用車道，中間是機車專用道，旁邊是直行車道，
    而異議人的車子行駛到機車專用道，我站在路口手勢明確的指揮他靠右路邊停車
    ，不知道他什麼原因，他就繼續往前駛離，我就騎機車尾隨盤查，請他靠邊停車
    ，他告訴我他在趕時間」等語（見九十二年七月十六日訊問筆錄）。另異議人辯
    稱：「員警沒有明確的意思表示要我受檢，當時是上班的尖峰時間…員警在執行
    勤務指揮交通，我就遵照指示駛離機車專用道…」（見同上日訊問筆錄）。按道
    路交通管理處罰條例第六十條第一項「不聽勤務人員制止並逃逸」之規定，須行
    為人經交通勤務警察或依法令執行交通稽查任務人員制止時，不聽制止或拒絕停
    車接受稽查而逃逸為其要件。所謂經交通勤務警察制止，不聽制止或拒絕停車接
    受稽查而逃逸，應以行為人明確認識交通勤務警察之制止行動為必要，而本件舉
    發員警當時為執行指揮交通勤務人員，依一般國民認知，上開情形，員警之靠邊
    停車之手勢易與右轉手勢混淆，其不服稽查而逃逸之認定應不予過苛。又行為人
    若欲逃逸，應會竄入巷道內或加速駛離，然本件異議人既已停車接受員警攔查，
    自與上開「不聽勤務人員制止並逃逸」之要件不符。參諸前揭說明，應認本件異
    議為有理由，爰撤銷原處分，另諭知異議人不罰。
據上論結，應依道路交通案件處理辦法第二十條，裁定如主文。
中      華      民      國      九十二    年      七      月    十八    日
                                  臺灣板橋地方法院交通法庭
      法  官   胡  堅  勤
右正本證明與原本無異。
如不服本裁定，應於送達後五日內，向本院提出抗告狀。
                                      書記官   吳  詩  琳
中      華      民      國      九十二    年      七      月   二十一   日


司法院資訊處製作；財團法人民間司法改革基金會備份。
